臺灣臺南地方法院刑事判決　　　　　　　　　　　　九十二年度訴字第一一三六號
　　公　訴　人　臺灣臺南地方法院檢察署檢察官
　　被　　　告　戊○○
　　指定辯護人　本院公設辯護人　乙○○
右列被告因違反毒品危害防制條例案件，經檢察官提起公訴（九十一年度偵緝字第一
０三二、一０三三號），本院判決如左：
    主  文
戊○○連續販賣第一級毒品，累犯，處有期徒刑拾壹年，扣案第一級毒品海洛因壹包
（淨重壹點陸公克）沒收銷燬之，0000000000號行動電話壹支（含晶片
壹個）沒收，販賣毒品所得新臺幣壹萬貳仟元沒收之，如全部或一部不能沒收時，以
其財產抵償之；又意圖販賣而持有第二級毒品，累犯，處有期徒刑柒年，扣案第二級
毒品安非他命拾捌包（驗餘淨重貳佰拾伍點陸公克）沒收銷燬之，攪拌機壹台、夾
鍊袋貳大包及電子秤壹台均沒收。應執行有期徒刑拾柒年陸月，扣案第一級毒品海洛
因壹包（淨重壹點陸公克）、第二級毒品安非他命拾捌包（驗餘淨重貳佰拾伍點陸
公克）沒收銷燬之，0000000000號行動電話（含晶片壹個）壹支、攪拌
機壹台、夾鍊袋貳大包及電子秤壹台均沒收，販賣毒品所得新臺幣壹萬貳仟元沒收之
，如全部或一部不能沒收時，以其財產抵償之。
    事  實
一、戊○○前因傷害、偽造文書、違反肅清煙毒條例及麻醉藥品管理條例等案件，分
    別經法院判處有期徒刑八月、六月、三年二月及五月，嗣經臺灣新竹地方法院以
    八十四年度聲字第一三二四號裁定應執行有期徒刑四年六月確定，於執行中經臺
    灣澎湖地方法院以八十六年度聲字第四四號裁定假釋付保護管束，然又遭撤銷保
    護管束而執行殘行二年四月二十六日，於民國九十年六月十四日縮短刑期執行完
    畢，猶不知悔改。
  (一)戊○○意圖販賣第一級毒品海洛因營利，遂基於販賣毒品海洛因之概括犯意，自
    九十一年二、三月間某日起，在臺南市不詳處所，以每次新臺幣（下同）一千元
    之價格，連續販賣第一級毒品海洛因予甲○○十二次。嗣於九十一年四月二十三
    日上午九時許，因甲○○為警查獲施用第一級毒品海洛因，並經警查出甲○○行
    動電話中存有販毒者所使用之0000000000號電話號碼。甲○○為配合
    警方查緝犯罪，乃撥打戊○○所使用之上開門號與之聯絡，並向戊○○聲稱欲購
    買海洛因，雙方即約定在臺南市○○路○段「朝玄宮」前交易。當日上午十一時
    四十二分許，戊○○依約前往「朝玄宮」時，為警當場查獲致未得逞，並扣得第
    一級毒品海洛因一包（淨重一點六三公克），及戊○○所有供販賣海洛因所使用
    之0000000000號行動電話（含晶片一個）一支。戊○○並於警詢中供
    出海洛因來源，因而破獲王財文（另案審理）販賣第一級毒品海洛因及第二級毒
    品安非他命之案件。
  (二)戊○○基於施用第二級毒品安非他命之犯意，於九十一年二月間起至同年四、五
    月間止，在高雄縣及臺南縣濱海公路某處，分別向真實姓名年籍不詳綽號「生仔
    」及「崁仔」之成年男子，以每次二萬元不等之金額，陸續購買第二級毒品安非
    他命，淨重總計達二百十六點五二公克，而欲供己吸食之用。然戊○○於購買安
    非他命後，認既然已囤積相當之數量，應可出售圖利，遂萌生販賣毒品營利之犯
    意，將購入之上開第二級毒品安非他命，藏置於臺南市成路六十八巷六一號四樓
    之十二居處，並基於販賣營利之意圖而持有上揭毒品。惟戊○○尚未覓得買主，
    即於九十一年五月七日晚上八時十分許，在前開居處為警持搜索票查獲，並當場
    扣得第二級毒品安非他命十八包（驗餘淨重二百十五點六三公克），及戊○○所
    有供意圖販賣毒品所用之攪拌機一台、夾鍊帶二大包及電子秤一台，另扣得安非
    他命吸食器一組與供己施用之海洛因一包（施用第一級毒品部分業經審結）。
二、案經臺南市警察局移送暨臺南市警察局第四分局報請臺灣臺南地方法院檢察署檢
    察官偵查起訴。
    理  由
壹、被告販賣第一級毒品海洛因之部分
一、訊據被告戊○○矢口否認有販賣第一級毒品海洛因之犯行，辯稱：伊不認識甲○
    ○，九十一年四月二十三日打電話給伊的不是甲○○，是伊的朋友「阿志」，「
    阿志」打電話問伊是否有毒品，伊拿毒品去給「阿志」的時候，剛好被警察查獲
    。伊本來以為「阿志」就是甲○○，但今日（即九十三年四月二十八日）開庭看
    到甲○○，才知道不認識這個人云云。惟查：
  (一)證人甲○○經警查獲持有毒品後，為配合供出毒品來源，因而在警察局打電話給
    販賣者，要向對方買五分重之海洛因，雙方並約在大同路的一間廟前交易等情，
    業據證人吳敏宏即查獲警員於偵查中證述明確（詳一０三二號偵卷四八頁）。且
    證人吳敏宏於本院更證稱：當時電話號碼係甲○○現場自己撥打的，甲○○說他
    平常就是跟打電話的這個人買毒品等語（詳本院卷一六四頁）。由此足證，查獲
    當日，甲○○係由自己手機內之資料，找尋販毒者之聯絡電話並加以撥打購買毒
    品。
  (二)又甲○○於查獲當日經檢察官提示相片後，即指認被告戊○○就是綽號「阿風」
    者，且結證稱：我向綽號「阿風」者買過十二、十三次海洛因，是自今年二、三
    月間開始買的，每次買幾千元不等，在大同路「朝玄宮」交易，我是以我手機打
    電話到他0000000000號手機聯絡等語（詳四四五二號偵卷二五頁背面
    ）。參以被告戊○○於查獲當日偵訊時，非但自承有使用0000000000
    號行動電話，更供稱：「甲○○在今天早上八、九點打電話給我」，說若我有錢
    的話，先去買毒品給他止癮，所以我買海洛因是要拿給甲○○等語（詳四四二五
    號偵卷十八頁）。是證人甲○○證稱於查獲當日撥打0000000000號行
    動電話，聯絡綽號「阿風」之戊○○等情，既與被告戊○○所述相符，足認證人
    甲○○以前開行動電話號碼聯絡戊○○購買毒品乙事，確屬有據而足以採信。
  (三)且本件又自被告戊○○身上扣得第一級毒品海洛因一包（淨重一點六三公克）及
    交易毒品所用之0000000000號行動電話一支，益證被告戊○○以前開
    手機聯絡並販賣毒品海洛因之事實。
  (四)雖事後檢察官將證人甲○○與被告戊○○一同提訊時，證人甲○○即翻異前詞供
    稱：在場的戊○○沒有賣過我海洛因，我不認識也沒見過這個人，查獲當日我是
    打給綽號「阿忠」者，我都是向綽號「阿忠」者買海洛因的云云，其於本院中亦
    附和前詞。然查，查獲當日，係經甲○○指認被告戊○○的車子，警員才知悉該
    車就是販毒者的車子並因而查獲被告，且自查獲被告到製作筆錄的整個過程中，
    甲○○都有看到戊○○本人等情，業據證人即警員丙○○證述在卷（詳本院一六
    三頁），況證人甲○○於查獲當日經檢察官提示相片後，亦明確指認被告戊○○
    就是綽號「阿風」之販毒者（四四二五號偵卷二五頁）。則證人甲○○既能指認
    被告戊○○駕駛之車輛，且於查獲現場及製作筆錄時，均有親眼目睹被告本人，
    更於偵訊指認被告戊○○就是綽號「阿風」之販毒者，足見證人甲○○所指證之
    販毒之人，確為被告戊○○本人無誤。是證人甲○○事後翻異前詞，供稱伊係向
    「阿忠」購毒，並不認識戊○○云云，顯係出於迴護之詞，無足憑採。
  (五)至於被告戊○○於本院辯稱：不認識甲○○，九十一年四月二十三日查獲當天打
    電話給伊的是「阿志」，伊本來以為「阿志」就是甲○○，但今日（即九十三年
    四月二十八日）開庭看到甲○○，才知道不認識這個人云云。惟查：
  1.被告對於查獲當日係「甲○○」打電話給伊乙事，於歷次警偵訊中均自承不諱（
    詳四四二五號偵卷十八頁，一０三三號偵卷十六頁背面），僅辯稱係幫甲○○調
    毒品，卻遭甲○○陷害云云。甚且被告於本院準備程序中亦明確供稱：當時是「
    甲○○」打手機給我，說他藥癮發作，問我有沒有毒品等語（詳本院卷四九頁）
    ，足見被告所指述「查獲當日打手機給伊要毒品的對象」，自始均為「甲○○」
    。然被告事後於本院審理中竟空言辯稱：查獲當天打電話給伊的是「阿志」，不
    是甲○○云云，已難容人採信。
  2.雖被告又辯稱：伊本來以為「阿志」就是甲○○，但今日開庭看到甲○○，才知
    道不認識這個人云云。然查，被告於九十二年一月七日偵訊中即自承：我在九十
    年年底認識甲○○，僅見過兩次面等語（詳一０三三號偵卷十九頁背面），則被
    告於偵訊中既供承其早於九十年年底就認識並見過甲○○，則其於本院九十三年
    四月二十八日審理時辯稱：今日開庭看到甲○○，才知道不認識這個人云云，顯
    係飾卸狡辯之詞，要無可採。
二、又販賣海洛因係違法行為，非可公然為之，且有其獨特之販售通路及管道，復無
    公定價格，容易增減分裝之份量，而每次買賣之價量，可能隨時依雙方關係深淺
    、資力、需求量及對行情之認知、來源是否充裕、查緝是否嚴緊、購買者被查獲
    時供述購買對象之可能風險之評估等，而異其標準，非可一概而論，從而販賣之
    利得，一般除被告坦承犯行或價量俱臻明確外，委難察得實情，惟販賣之人從價
    差或量差中牟利之方式雖異，然其販賣行為在意圖營利則同一。本案被告戊○○
    雖矢口否認有販賣海洛因之事實，致無法查得被告販賣之實際利得，惟由被告數
    次販賣海洛因予甲○○乙情觀之，被告顯然係藉由販賣海洛因而利得；復按一般
    民眾普遍認知毒品海洛因之非法交易政府一向查禁森嚴，且予以重罰，衡諸常情
    ，倘非有利可圖，絕無平白甘冒被嚴查重罰高度風險之理。從而，舉凡其有償交
    易，除有足以反證其確係另基於某種非圖利本意之關係外，自難因無法查悉其販
    入價格，作為是否高價賣出之比較，即可謂其無營利之意思而阻卻販賣犯行之追
    訴。是被告戊○○甘冒風險販賣海洛因，其有利可圖要屬必然，其有營利之意圖
    ，亦可認定。
貳、被告意圖販賣而持有第二級毒品安非他命之部分
  (一)訊據被告戊○○於警偵訊中自承：毒品安非他命是在臺南縣濱海公路某處，以二
    萬元向綽號「嵌仔」者買的，也有在高雄向綽號「生仔」者買。我是因為價格便
    宜，一直累積，不是一次購買，我買來囤積供自己吸食的等語（詳二０七號警卷
    三頁，四九七八號偵卷十九頁背面，一０三二號偵卷十七、二九頁背面、三五頁
    ）。由被告前開所述，足見其初始係基於施用之意思而購買扣案安非他命。復參
    諸被告於九十一年五月七日查獲時經警採集尿液送驗，結果呈現安非他命陽性反
    應，有臺南市衛生局九十一年七月二十六日出具之檢驗成績書在卷可參（詳一０
    三二卷十四頁），且被告亦有施用第二級毒品安非他命之前科，又查扣到被告所
    有之安非他命吸食器一組，是被告供稱購買安非他命之初，係為供己吸食之用等
    語，尚足採信。
  (二)然被告於偵訊復自承：查扣之攪拌機、夾鍊袋及電子秤都是我的，我正有打算要
    分裝販賣，但並未找到販賣的對象，所以還沒有販賣等語（詳四九七八號偵卷十
    九頁背面，一０三二號偵卷十七頁），且被告於本院準備程序及審理中，亦數次
    供稱：買入安非他命後，我有想要販賣安非他命等語（詳本院卷四九頁、一六九
    頁）。雖然被告於本院審理中，曾翻異前詞辯稱：扣案非他命全部都是供己吸食
    ，並未想要販賣云云，然參諸被告於偵訊及本院準備程序及辯論終結時，均自承
    購入安非他命後，確有想要販賣乙情，且本件扣得之淨重總計達二百十六點五二
    公克之第二級毒品安非他命（驗餘淨重二百十五點六三公克），數量非少，且前
    開毒品又已分裝成大小不同之包裝共計十八包，並扣得供販賣毒品所用之攪拌機
    、夾鍊袋及電子秤等工具，足認被告於購入上開第二級毒品安非他命後，確另萌
    生販賣圖利之意圖，要無疑義。
  (三)從而，本件依被告上開自白，且又同時查扣為數不少之第二級毒品，暨供販賣毒
    品所用之電子秤、大小不同之分裝夾鏈袋、研磨機等物，分裝毒品販賣之工具齊
    備，足見被告自白有販賣圖利之意思等情，核與事實相符，足以採信。參諸政府
    近年來為杜絕毒品之氾濫，對於查緝施用及販賣毒品之工作，無不嚴加執行，販
    賣毒品罪又係重罪，倘若無利可圖，衡情一般人當不致為之。再參諸被告將毒品
    以大小不同之夾鏈袋分裝，顯係擬以不同價格出售，則其賣出與買入價格即非相
    同，且賣出價格必較買入價格為高，始合常情。基此，益足認定被告於購入毒品
    後，另萌生營利之犯意，而擬以電子秤及分裝夾鍊袋等工具，分裝成大小包之毒
    品出售，則被告有基於販賣營利之意圖而持有扣案毒品之犯行，至堪認定。
、論罪科刑部分
  (一)按被告行為後毒品危害防制條例經總統於九十二年七月九日總統華總一義字第０
    九二００一二一九三０號令修正公布；並自公布後六個月施行。原毒品危害防制
    條例第四條由五項增列為六項，同條第一項販賣第一級毒品部分之構成要件及法
    定刑並未更動，且同條例第五條第二項意圖販賣而持有第二級毒品部分之構成要
    件及法定刑亦未變動，爰併依刑法第二條第一項前段規定，適用修正後毒品危害
    防制條例第四條及第五條第二項之規定，合先敘明。
  (二)查海洛因及安非他命，分別屬（修正後）毒品危害防制條例第二條第二項第一、
    二款所列之第一、二級毒品。核被告所為，係犯（修正後）毒品危害防制條例第
    四條第一項之販賣第一級毒品罪，及同條例第五條第二項之意圖販賣而持有第二
    級毒品罪。其販賣前後持有第一級毒品海洛因之低度行為，應為販賣之高度行為
    所吸收，不另論罪。被告於九十一年四月二十三日已著手於販賣海洛因之行為，
    惟尚未將海洛因交予證人甲○○即為警查獲，為未遂犯。被告先後多次販賣海洛
    因之既、未遂行為，時間緊接，方法相同，所犯係犯罪構成要件相同之罪名，顯
    係出於概括犯意反覆為之，為連續犯，應依刑法第五十六條規定，論以一罪，並
    就罰金刑部分加重其刑，其法定刑為死刑、無期徒刑部分，依法不得加重。至於
    起訴書雖僅記載被告於九十一年四月二十三日販賣海洛因未遂之犯行，其餘事實
    欄所載被告販賣海洛因之犯行，雖未據起訴，惟此部分與檢察官起訴部分，具有
    連續犯之裁判上一罪關係，業如前述，本院自得一併加以審理，附此敘明。又被
    告有如事實欄所載之科刑及執行紀錄，有臺灣高等法院被告全國前案紀錄表可按
    ，其於有期徒刑執行完畢後，五年以內再犯有期徒刑以上之罪，為累犯，應依刑
    法第四十七條規定，就販賣第一級毒品海洛因之罰金刑部分，暨意圖販賣而持有
    第二級毒品安非他命之部分，各加重其刑，至於販賣第一級毒品海洛因法定刑為
    死刑、無期徒刑部分，依法不得加重。並依刑法第七十條規定，就販賣第一級毒
    品海洛因之罰金刑部分，暨意圖販賣而持有第二級毒品安非他命之部分，遞加重
    其刑。
  (三)又依證人甲○○於偵訊時所述，其自九十一年二、三月間起，向被告戊○○購買
    毒品海洛因十二、三次，每次買幾千元不等。顯見被告販賣次數不多，且被告販
    賣第一級毒品海洛因未久即遭查獲，其犯行與坊間大盤販毒者有別。然販賣第一
    級毒品罪之法定最低刑為無期徒刑，而被告右揭犯罪情狀相較於法定最低刑度，
    本院認縱量以最低之刑，仍有法重情輕之情，爰依刑法第五十九條之規定，就被
    告販賣第一級毒品海洛因部分，酌減其刑。另被告經警查獲後，供出毒品來源並
    配合警方查緝犯罪，因而破獲王財文販賣第一級毒品海洛因案件等情，業經本院
    調閱九十二年度訴字第一一三六號卷宗核閱屬實，並有該案之起訴書及本院審理
    筆錄附卷可參，爰依毒品危害防制條例第十七條規定，減輕其刑，並依刑法第七
    十條規定，就販賣第一級毒品海洛因部分，遞減其刑，併依刑法第七十一條第一
    項規定，就販賣第一級毒品海洛因罰金刑部分，先加後減之。又被告所犯販賣第
    一級毒品海洛因及意圖販賣而持有第二級毒品安非他命二罪，犯意各別，行為互
    殊，應予分論併罰。爰審酌被告犯罪之動機、目的、手段、所生危害、品性、販
    賣毒品之次數、對社會秩序之危害及犯罪後否認犯行態度不佳等一切情狀，量處
    如主文所示之刑，並定其應執行之刑，以示儆懲。
  (四)又扣案白色粉末一包及結晶十八包送驗結果，分別屬第一級毒品海洛因（淨重一
    點六三公克）及第二級毒品安非他命（驗餘淨重二百十五點六三公克），有法務
    部調查局九十一年五月十七日調科壹字第二００００三九三一號鑑定通知書，及
    內政部警政署刑事警察局九十一年七月三日刑鑑字第０九一０一二八九五二號鑑
    驗通知書足憑（詳四四二五號偵卷五頁、四九七八號偵卷六頁），均屬違禁物，
    又前開海洛因及安非他命黏附在包裝袋上，無法析離，應併依毒品危害防制條例
    第十八條第一項前段規定宣告沒收銷燬之。另扣案0000000000號行動
    電話（含晶片一個）一支，係被告販賣毒品海洛因所用之物，應依毒品危害防制
    條例第十九條第一項沒收；而扣案攪拌機一台、夾鍊帶二大包及電子秤一台均為
    被告所有，業據被告供承在卷，且係其意圖販賣而持有第二級毒品罪中，供為秤
    重及分裝持有毒品所用之物，均應依毒品危害防制條例第十九條第一項規定宣告
    沒收。至於起訴書就警員在九十一年四月二十三日扣得之0000000000
    號行動電話一支，及同年五月七日扣得被告所有之安非他命吸食器一組，雖聲請
    宣告沒收，然本院認依卷內現存資料，並無證據證明前開行動電話係供被告販賣
    毒品所用之物，且扣案安非他命吸食器一組，又非供被告意圖販賣而持有第二級
    毒品所用之物，故均無庸為沒收之諭知，併附敘明。
  (五)末查，被告販賣第一級毒品海洛因之次數及數額，依證人甲○○於偵訊時證稱：
    其自九十一年二、三月間起，向被告戊○○購買毒品海洛因十二、三次，每次買
    幾千元等語（詳四四二五號偵卷二五頁背面），依有利被告之解釋，應認被告販
    毒之次數為十二次，每次一千元，故其販毒所得為一萬二千元，應依毒品危害防
    制條例第十九條第一項之規定諭知沒收，如全部或一部不能沒收時，以其財產抵
    償之。
據上論斷，應依刑事訴訟法第二百九十九條第一項前段，（修正後）毒品危害防制條
例第四條第一項、第五條第二項、第十七條、第十八條第一項前段、第十九條第一項
，刑法第二條第一項前段、第十一條前段、第五十六條、第四十七條、第五十九條、
第五十一條第五款，判決如主文。
本案經檢察官丁○○到庭執行職務。
中      華      民      國      九十三      年      六      月    二    日
                                  臺灣臺南地方法院刑事第九庭
                                      審判長法  官    鄭  文  祺
                                            法  官    蔡  奇  秀
                                            法  官    林  中  如
右正本證明與原本無異。
如不服本判決，應於判決送達後十日內向本院提出上訴狀( 應附繕本 )。
中      華      民      國      九十三      年      六      月    二    日
                                            書記官    馬  愛  君
毒品危害防制條例第四條第一項：
製造、運輸、販賣第一級毒品者，處死刑或無期徒刑；處無期徒刑者，得併科新臺幣
一千萬元以下罰金。
毒品危害防制條例第五條第二項：
意圖販賣而持有第二級毒品者，處五年以上有期徒刑，得併科新臺幣五百萬元以下罰
金。
